臺灣板橋地方法院刑事判決　　　　　　　　　　　　九十二年度訴字第一七七號
　　公　訴　人　臺灣板橋地方法院檢察署檢察官
　　被　　　告　丙○○
　　　　　　　　甲○○
　　共　　　同
　　選任辯護人　楊貴森律師
右列被告因竊盜案件，經檢察官提起公訴（九十二年度偵字第七四六三號、九十二年
度偵字第一０八四九號），本院判決如左：
    主  文
丙○○、甲○○均無罪。
    理  由
一、本件公訴意旨略以︰被告己○○（另行審結）於民國九十二年四月七日早上，基
    於偽造私文書之犯意，冒用川中公司負責人戊○○及金文出版社負責人即告訴人
    丁○○之名義，偽造戊○○、丁○○二人之署名及指押，進而偽造其內容為丁○○承諾將倉庫內之漫畫書轉讓予川中公司，用以抵償債務之同意書，持以行使而
    出示予不識字之被告丙○○，進而利用具有不確定故意之被告丙○○、甲○○等
    人至告訴人丁○○所有位於臺北縣三重市○○路○段八十七巷十之三號之倉庫內
    ，竊取告訴人丁○○所有該倉庫內之漫畫及小說等書籍總計七千六百三十三公斤
    ，再交由經營資源回收廠之被告甲○○以新臺幣（下同）一萬七千五百六十元加
    以買受之，嗣因於同日十九時三十分許，被告丙○○、甲○○等人仍持續在該處
    搬運該倉庫內書籍之時，為附近經營工廠之鄰居林宗賢發覺可疑，乃通知告訴人
    丁○○至現場，並立即報警處理，始循線查知上情。因認被告丙○○、甲○○涉
    有刑法第三百二十條第一項之竊盜罪嫌云云。
二、公訴人認被告丙○○、甲○○涉有竊盜罪嫌，無非以被告丙○○、甲○○偵查時
    之自白、同案被告己○○之供詞、告訴人丁○○之指訴、證人林宗賢之證詞，及
    贓物認領保管單一份、現場照片二張、偽造之同意書原本、影本各一份為其論據
    ；訊據被告丙○○、甲○○固不諱渠等有於前揭時、地至告訴人丁○○所有之倉
    庫，搬運該倉庫內之漫畫、小說，再交由被告甲○○所經營資源回收廠，以一萬
    七千五百六十元之價額向同案被告己○○買受等情，惟均堅決否認有何竊盜犯行
    ，被告丙○○辯稱：伊係靠撿廢紙維生，於九十二年四月七日當日早上十一時許
    遇到素不認識之己○○，己○○告以有一倉庫與伊有債務糾紛，可將其內紙當廢
    紙清運抵償，並出示同意書影本予伊，且以一千元之代價僱用伊搬運，伊信以為
    真，誤認可以合法搬運該倉庫內書籍，所以伊通知甲○○前往該倉庫搬運，伊並
    無為自己或他人不法所有之意圖等語；被告甲○○則辯稱：是丙○○到伊經營之
    工廠找會計說要賣廢紙，伊才派車去倉庫載，伊到倉庫之後，看到丙○○在現場
    幫忙，伊以為丙○○是貨主，伊亦以為可以合法搬運倉庫內書籍作為廢紙回收，
    且已由工廠會計支付一萬七千五百六十元之價額予己○○，伊並無為自己或他人
    不法所有之意圖等語。
三、按犯罪事實應依證據認定之，無證據不得認定其犯罪事實，又不能證明被告犯罪
    者，應諭知無罪之判決，刑事訴訟法第一百五十四條第二項、第三百零一條第一
    項定有明文。而刑事訴訟法第一百六十一條已於九十一年二月八日修正公布，其
    第一項規定：檢察官就被告犯罪事實，應負舉證責任，並指出證明之方法，因此
    檢察官對於起訴之犯罪事實，應負提出證據及說服之實質舉證責任，倘所提出之
    證據，不足為被告有罪之積極證明，或其指出證明之方法，無從說服法院以形成
    被告有罪之心證，基於無罪推定之原則，自應為被告無罪判決之諭知，最高法院
    九十二年台上字第一二八號判例可資參照。又當事人得聲請法院調查證據，而法
    院為發見真實，亦得依職權調查證據，但限於維護公平正義或對被告之利益有重
    大關係之事項為限，修正刑事訴訟法第一百六十三條第一、二項定有明文。故法
    院固得依職權調查證據，但並無蒐集證據之義務。蒐集證據乃檢察官或自訴人之
    職責，事實審法院應以調查證據為其主要職責，其調查之範圍，亦以審判中所存
    在之一切證據為限，案內不存在之證據，即不得責令法院為發現真實，應依職權
    從各方面蒐集證據（最高法院九十一年度臺上字第五八四六號判決可資參照）。
    而刑事訴訟法所謂認定犯罪事實之證據，係指足以認定被告確有犯罪行為之積極
    證據而言，該項證據自須適合於被告犯罪事實認定，始得採為斷罪資料。又苟未
    能發現相當證據，或證據不足以證明，自不能以推測或擬制之方法，以為裁判基
    礎，亦分別有最高法院二十九年度上字第三一０五號及同院四十年度台上字第八
    六號判例意旨可資參照。又按刑法第三百二十條第一項之竊盜罪之成立，須以意
    圖為自己不法或第三人不法之所有，而竊取他人之動產為構成要件。
四、經查：
  （一）本件同案被告己○○於審判中經合法傳拘，已因所在不明而無法傳喚，其於
        警訊及偵查中供述之證據適格既為被告丙○○、甲○○及檢察官所不爭執，
        且經檢察官及被告丙○○、甲○○於審判程序同意作為證據（見本院九十二
        年十一月十二日準備程序筆錄），本院復審酌同案被告己○○於警訊、偵查
        時言詞陳述作成時之情況，其於警訊、偵查時均能詳為陳述，且該等陳述亦
        為證明被告丙○○、甲○○本件犯罪事實存否所必要者，而認為適當，依刑
        事訴訟法第一百五十九條之五第一項之規定，得為證據，合先陳明。
  （二）同案被告己○○固於偵查時供稱其確有於前揭時、地偽造內容為告訴人丁○○承諾將倉庫內之書籍轉讓予川中公司，用以抵償債務之同意書，復持以行
        使而出示予被告丙○○，嗣並竊取告訴人丁○○所有倉庫內之漫畫、小說等
        書籍之事實，惟其先於警訊時供證：伊於九十二年四月七日中午十一點許在
        三重市○○路○段八十七巷口遇見丙○○，便問他要不要賺一千元，他答應
        後，伊就帶他至三重市○○路○段八十七巷十之三號前之倉庫，當時伊已知
        道門可以開啟，遂叫丙○○打電話給他朋友甲○○，以每公斤二點五元之價
        額將倉庫內之書籍資源回收等語（見九十二年度偵字第七四六三號偵查卷第
        五頁反面），復於偵查時供證：伊不認識拾荒老人丙○○，他是在光復路一
        帶撿紙的老伯，伊有對丙○○說丁○○欠伊等公司貨款，要去搬倉庫內的廢
        紙抵債，是在當天上午十點至十一點左右，伊看丙○○在撿廢紙，對他說有
        個債務糾紛，以一千元之代價請他幫伊找資源回收廠的人來作資源回收，伊
        有拿同意書給丙○○看等語（見九十二年度偵字第七四六三號偵查卷第三十
        三頁正面、第四十四頁背面），核與被告丙○○所辯稱其於查獲當日早上十
        一時許遇到素不相識之己○○，己○○告以有一倉庫與伊有債務糾紛，可將
        其內紙當廢紙清運抵償，並出示同意書予伊，以一千元之代價委託伊搬運乙
        節相符，再觀諸同案被告己○○出示予被告丙○○之同意書（見九十二年度
        偵字第七四六三號第十八頁及第五十一頁），其上載有「茲本人丁○○同意
        將倉庫內之漫畫書，讓渡于川中企業股份有限公司，來扣底債款．．漫畫書
        之處理方式，全權由川中企業股份有限公司負責人戊○○處理，處理完畢互
        不拖欠，本人丁○○不克前往，特立此據，不得議異．．本人戊○○將於民
        國九十二年四月七日ＡＭ0800，派員前往處理，民國九十二年四月七日ＰＭ
        1400處理完畢，期間搬運之費用，全權由本人戊○○負責」等語，參以證人
        即本件承辦警員乙○○到庭證稱：「（問：被告二人是如何提供線索查獲己○○的？）被告丙○○、被告甲○○自稱是受一位冒稱戊○○的人僱用，去
        清理台北縣三重市○○路○段八十七巷十之三號倉庫，他們二位被告說該自
        稱戊○○的人，有說倉庫內的東西他們不要了，要賣給作環保的。」等語（
        見本院九十二年十二月十八日審判筆錄），足徵係因同案被告己○○告以被
        告丙○○為處理債務，可將告訴人丁○○所有前揭倉庫內之書籍販予資源回
        收廠以抵債，被告丙○○方以一千元之代價受同案被告己○○之委託，並聯
        絡開設資源回收廠之被告甲○○共同至前揭倉庫搬運書籍，尚難認被告丙○○、甲○○有為自己或他人不法所有之意圖，被告丙○○、甲○○所辯稱：
        伊等誤認為可以合法搬運該倉庫內書籍，伊等並無為自己或他人不法所有之
        意圖等語，應堪採信。
  （三）復次，被告丙○○與甲○○於本件為警查獲時，係以堆高機將告訴人丁○○
        所有倉庫內之書籍鏟到車上運走等情，已據告訴人丁○○到庭陳明屬實（見
        本院九十二年十二月十八日審判筆錄），並有查獲當日之倉庫現場照片一張
        附卷可憑（見九十二年度偵字第七四六三號偵查卷第四十九頁），參以本件
        被告丙○○、甲○○二人係於查獲當日中午十二時許即開始搬運前揭倉庫內
        書籍，前揭倉庫之鄰人林宗賢並曾上前詢問，惟被告丙○○、甲○○迄至警
        方到場時，方經警方制止而停止搬運之情，亦據告訴人丁○○陳明在卷（見
        本院九十二年十二月十八日審判筆錄），核與證人林宗賢所證述之情節相符
        （見九十二年度偵字第七四六三號偵查卷第四十一頁至第四十二頁），則倘
        被告丙○○、甲○○二人確有竊取前揭倉庫內書籍之故意，何須於大白天以
        容易產生噪音之堆高機搬運而引人注意？且被告丙○○、甲○○於搬運過程
        中既已引起鄰人林宗賢之懷疑並詢問，衡情應會心虛而停止搬運或逃逸，斷
        不可能直至警方到場制止後方停止搬運，況告訴人丁○○亦到庭陳稱：伊與
        警員到現場時，甲○○、丙○○並沒有想要逃走等語（見本院九十二年十二
        月十八日審判筆錄），再參合同案被告己○○係因被告丙○○、甲○○提供
        線索，並由被告丙○○佯以交付賣書之錢而相約見面，方經警查獲之事實，
        業據證人乙○○到庭證述屬實（見本院九十二年十二月八日審判筆錄），凡
        此均足認被告丙○○、甲○○顯係受不在倉庫現場之同案被告己○○所利用
        ，而搬運前揭倉庫內書籍，尚難認被告丙○○、甲○○有竊盜之故意。
  （四）再查，告訴人丁○○於本院審理時固指稱前揭倉庫之大門鎖於本件案發時遭
        破壞等情，而證人即本件承辦警員乙○○亦於本院審理時到庭證稱：當時伊
        到現場時，門是半開的，伊按門鎖外面的蓋子無法密合．．．外蓋可以蓋上
        ，但是鬆手時，外蓋會稍微鬆開等語（見本院九十二年十二月十八日審判筆
        錄），惟告訴人丁○○於本院審理時所提出案發時前揭倉庫大門遭破壞之鎖
        頭及鑰匙壹付，經本院當庭勘驗結果，該損壞之鎖頭外觀並無異狀，但該鑰
        匙無法完全插入及操作（見本院九十二年十二月十八日審判筆錄），則於被
        告丙○○、甲○○搬運前揭倉庫內書籍時，該倉庫大門之鎖雖遭破壞，惟外
        觀上既無異狀，僅係鑰匙無法完全插入該鎖及操作，即難認被告丙○○、甲○○對於前揭倉庫之大門鎖遭破壞乙事有所認識，自不能以告訴人丁○○所
        指稱前揭倉庫之大門鎖曾遭破壞乙事，遽認被告丙○○、甲○○係基於竊盜
        故意而搬運前揭倉庫內之書籍。
  （五）末按行為人對於構成犯罪之事實，預見其發生而其發生並不違背其本意者，
        以故意論，刑法第十三條第二項定有明文，此即不確定故意（亦稱間接故意
        或未必故意）之定義性規定。查本件被告丙○○、甲○○固於偵查時均供稱
        ：「（檢察官問：不了解情形就去搬，是構成竊盜行為，是否認罪？）是，
        我們錯了」云云，被告丙○○嗣並當庭供稱「（檢察官問：坦承犯行？）是
        的，我想說有錢可賺」云云，被告甲○○亦當庭供稱：「（檢察官問：坦承
        犯行）是的，工作就是要賺錢」云云（見九十二年度偵字第七四六三號偵查
        卷第四十五頁背面及第四十六頁正面），惟自檢察官訊問時所用之語句「不
        瞭解情形就去搬，是構成竊盜行為，是否認罪？」觀之，被告丙○○、甲○○於偵查時係受檢察官所言「不瞭解情形就去搬，是構成竊盜行為」之誘導
        訊問下而為認罪，況本院質之被告丙○○、甲○○二人於偵訊時所言坦承犯
        行為何意，被告丙○○供稱：「我只承認去載運是不對的，我承認我要賺一
        千元，我所謂的承認犯行是指去載運是不對的，如果不去載運就沒有這些事
        情了。」等語，被告甲○○供稱：「我所謂的坦承犯行是指我沒有查清楚就
        去載。」等語（均見本院九十二年十二月十八日審判筆錄），是以充其量僅
        能認被告丙○○、甲○○於偵查時係坦承渠等未詳細瞭解情形即至前揭倉庫
        搬運書籍乙事，縱認同案被告己○○確有竊取該倉庫內書籍之事實，然究不
        能僅憑被告丙○○、甲○○二人疏於查證，受同案被告己○○利用而搬運前
        揭倉庫內書籍，即遽認該二人就同案被告己○○竊取倉庫內書籍之事實有所
        預見，且其發生並不違反渠等之本意，而有竊盜之不確定故意，自難認被告
        丙○○、甲○○於偵查時就竊盜犯行為明確之自白。至證人林宗賢雖於偵查
        時證稱：「當天中午約十二點多，他們來載書，那時在吃飯才看到，我覺得
        奇怪就上前問搬書之人，有好幾個人在搬，他們其中一個說老闆去吃飯，我
        等了十幾分鐘還是覺得奇怪才打電話問林先生，才發現有人在偷搬」等語（
        見九十二年度偵字第七四六三號偵查卷第四十七頁），亦僅能證明被告丙○○、甲○○確有於前揭時間至倉庫搬運書籍乙事，尚無法證明被告丙○○、
        甲○○係基於竊盜之故意而搬運倉庫內書籍，又卷附贓物認領保管單一份、
        現場照片二張、偽造之同意書原本、影本各一份，充基量僅能證明同案被告
        己○○之竊盜、偽造文書事實，尚不能憑此而遽認被告丙○○、甲○○有竊
        盜之行為。
五、綜上所述，被告丙○○、甲○○雖有於前揭時間共同至告訴人丁○○所有前揭倉
    庫內搬運漫畫、小說等書籍，惟尚難認被告丙○○、甲○○有為自己或他人不法
    所有之意圖及竊盜之故意，核與刑法第三百二十條之竊盜罪構成要件不合。檢察
    官對於本件所起訴之被告丙○○、甲○○竊盜犯罪事實，依其所提同案被告己○○之供詞、告訴人丁○○之指訴、證人林宗賢之證詞，及贓物認領保管單一份、
    現場照片二張、偽造之同意書原本、影本各一份，均不足為被告丙○○、甲○○
    有罪之積極證明，且無從說服本院以形成被告丙○○、甲○○有罪之心證，揆諸
    前揭說明，基於無罪推定之原則，自應均為被告丙○○、甲○○無罪判決之諭知
    。
六、同案被告己○○俟通緝到案後另行審結。
據上論斷，應依刑事訴訟法第三百零一條第一項，判決如主文。
本案經檢察官游鉦添到庭執行職務
中      華      民      國    九十三    年      一      月     十五     日
                                      臺灣板橋地方法院刑事第九庭
                                          審判長法  官  蔡新毅
                                                法  官  王士珮
                                                法  官  林海祥
右正本證明與原本無異。
如不服本判決，應於判決送達後十日內，向本院提出上訴狀。
書記官  陳映孜
中      華      民      國    九十三    年      一      月     十五     日
